【裁判字號】    90,上易,1292
【裁判日期】    900511
【裁判案由】    侵占
【裁判全文】
臺灣高等法院臺中分院刑事判決                    九十年度上易字第一二九二號
    上 訴  人  臺灣臺中地方法院檢察署檢察官
    被      告  甲○○
右上訴人因被告侵占案件，不服臺灣臺中地方法院九十年度易字第一０八六號，中華
民國九十年五月十一日第一審判決（起訴案號：臺灣臺中地方法院檢察署八十九年度
偵字第一八五七一號），提起上訴，本院判決如左：
      主  文
上訴駁回。
      理  由
一、本案經本院審理結果，認第一審判決被告甲○○無罪並無不當，應予維持，並引
    用第一審判決書記載之理由（如附件）。
二、檢察官上訴意旨並未提出其他不利被告之證據，其上訴書所指探詢相關生物學家
    意見及函詢臺中港有無原木進口之情形，並不能證明本件查獲之澤巨蜥係屬他人
    所有而非因己意脫離其所持有之物，自不能以推測之詞遽認被告有何侵占脫離他
    人持有之遺失物犯行，本件上訴並無理由，應予駁回。
三、據上論斷，應依刑事訴訟法第三百七十三條、第三百六十八條，判決如主文。
本案經檢察官乙○○到庭執行職務。
中      華      民      國      九十      年      七      月    十九    日
                                  臺灣高等法院臺中分院刑事第六庭
                                        審判長法  官  李  文  雄
                                              法  官  陳  嘉  雄
                                              法  官  邱  顯  祥
右正本證明與原本無異。
不得上訴。
                                              書記官  陳  桂  芬
中      華      民      國     九十      年      七       月   二十三   日
                                                                        Ｆ
台灣台中地方法院刑事判決                          九十年度易字第一八六號
    公  訴  人  台灣台中地方法院檢察署檢察官
    被      告  甲○○  男三十一歲（民國○○○年○月○○日生）
                        身分證統一編號：Ｌ一二六九八一三號
                        住台中縣清水鎮○○路二三一巷十五號
                        居台中縣清水鎮○○路五五三之二號
右列被告因侵占案件，經檢察官聲請簡易處刑（八十九年度偵字第一八五七一號），
本院沙鹿簡易庭認不宜依簡易判決處刑，移送本院刑事庭，本院判決如左：
    主    文
甲○○無罪。
    理    由
一、公訴意旨略以：被告甲○○係設於台中縣清水鎮○○里○○路五五三之二號「魚
    鄉水族設計」之負責人，於民國（下同）八十九年九月下旬某日上午十時許，在
    台中縣清水鎮福元百貨有限公司清水店賣場出口贈品處，發現某不詳之人在該處
    遺失之珍貴稀有保育類野生動物澤巨蜥乙隻，該公司員工孔馨梅乃請求在鄰近經
    營水族生意之甲○○至賣場出口贈品處協助捕捉。詎甲○○捕獲該不詳之人遺失
    之澤巨蜥後，竟意圖為自己不法之所有，將該澤巨蜥侵占入己，並將之置於前開
    魚鄉水族設計店內入口處之空籠子內養育。嗣於八十九年十一月九日下午五時四
    十五分許，為行政院農業委員會野生動物保護小組會同警方在上址當場查獲，並
    扣得保育類野生動物澤巨蜥乙隻，因認被告涉有刑法第三百三十七條之侵占遺失
    物罪嫌云云。
二、按犯罪事實應依證據認定之，無證據不得推定其犯罪事實，又不能證明被告犯罪
    或其行為不罰者，應諭知無罪之判決，刑事訴訟法第一百五十四條及第三百零一
    條第一項分別定有明文。又構成刑法第三百三十七條之侵占遺失物、漂流物或其
    他離本人所持有之物罪，其前提須行為人侵占之物，確非他人所遺棄之物，亦即
    該物品離其所有人之持有，非出於本人之意思者為限。
三、本件公訴人認被告甲○○涉有刑法第三百三十七條之侵占遺失物罪嫌，無非以被
    告之自白、證人孔馨梅於警訊時證詞，復有現場圖乙紙及照片二張在卷，又澤巨
    蜥係珍貴稀有保育類野生動物，既屬珍貴稀有，自難在一般都市中生存，則其出
    現於大賣場出口處，衡情應非自然野生之無主物。且該澤巨蜥既非平常之寵物，
    而大賣場亦非適宜其生存，衡情飼養人亦無故意將之遺棄於賣場出口之理，是該
    澤巨蜥係屬他人遺失之物，為其論據。訊之被告對於八十九年九月下旬某日，經
    福元百貨有限公司清水店賣場員工孔馨梅之請求，至福元百貨有限公司清水店賣
    場出口贈品處捕捉扣案之澤巨蜥一隻之情，固供承不諱，惟堅決否認有何侵占遺
    失物之犯行，辯稱：我是在隔壁賣場抓的，沒有人來認領，我不知所有人是何人
    等語。
四、經查：
  (一)本件在被告所經營設於台中縣清水鎮○○里○○路五五三之二號「魚鄉水族設計
    」查扣之巨蜥，係屬脊索動物門－爬蟲綱－蜥蜴亞目－大蜥蜴科之動物，業經行
    政院農業委員會公告將之列入保育類野生動物名錄中，有本院查詢所得之保育類
    野生動物名錄一份及圖鑑一紙在卷可按。而該巨蜥歸類為巨蜥屬動物現生所有種
    之澤巨蜥，屬第二類保育類動物，亦據證人即行政院農委會人員周銘到庭證述無
    訛，且有其上載明為「澤巨蜥」之台中縣政府野生動物委託收容代管單一紙附卷
    可稽。而該「澤巨蜥」分佈之地區，在東南亞廣大地區，亦有該圖鑑一紙在卷可
    按。
  (二)而本件被告之所以持有上開扣案之保育類動物「澤巨蜥」一隻，係於八十九年九
    月下旬某日上午十時許，在台中縣清水鎮福元百貨有限公司清水店賣場出口贈品
    處，發現該隻「澤巨蜥」後，即由該賣場員工孔馨梅通知位於福元百貨有限公司
    賣場旁之「魚鄉水族設計」負責人即被告到場捕捉之情，業據證人孔馨梅於警訊
    時證述明確，並有現場圖一紙附卷可稽。如是，以被告捕捉之場所而言，雖因上
    開扣案之「澤巨蜥」係屬珍貴稀有保育類野生動物，難在一般都市中生存，然「
    澤巨蜥」於台灣本島亦有陸續被捕獲之情發生，此可由本院自網路上查詢之資料
    在卷可按，而依上開資料均顯示「澤巨蜥」可能由東南亞地區隨進口原木而被引
    入台灣本島，矧台中縣清水鎮靠近台中港區，則「澤巨蜥」亦有可能係因台中港
    區進口東南亞地區原木，而由原木被引入台灣本島，嗣因未被發現而爬行至台中
    縣清水鎮地區，適為賣場人員發現。是以，「澤巨蜥」既然有可能係隨進口原木
    被引入台灣本島，從而，尚難以「澤巨蜥」係屬珍貴稀有保育類野生動物，即據
    以認定扣案之「澤巨蜥」偶然出現在大賣場出口贈品處，而應認為非自然野生之
    無主物。何況，上開扣案「澤巨蜥」係被告係於八十九年九月下旬某日，應大賣
    場員工之請，始行在大賣場捕獲，距其為警查獲之八十九年十一月九日，已近二
    月之時間，始終均未有人出而向被告認領，是以，若上開扣案之「澤巨蜥」係屬
    有主物且係經人工飼養者，為何在長達近二月之時間，無人出而認領。如是，尚
    難僅憑上開「澤巨蜥」係在大賣場出口贈品處被發現，即認定扣案之「澤巨蜥」
    係屬有主物，且為他人遺失之物。
五、綜上，以扣案之「澤巨蜥」之分佈地區，及台灣本島亦有捕獲之情，有可能係隨
    原木進口而被引進台灣本島，以及該「澤巨蜥」被捕獲之地點鄰近台中港區，且
    自被告捕獲迄其為警查獲之時間，均無人出而向被告認領等情，實難認定扣案之
    「澤巨蜥」係屬有主物。既不能認定扣案之「澤巨蜥」係屬有主物，即不得對被
    告以侵占遺失物罪相繩。此外，復查無其他積極證據足資證明被告犯罪，揆諸前
    揭說明，自應為被告無罪之諭知。
據上論斷，應依刑事訴訟法第四百五十二條、第三百零一條第一項，判決如主文。
中      華      民      國    九十      年      五      月     十一     日
                                  台灣台中地方法院刑事第四庭
                                      法  官  顏    世    傑
右正本證明與原本無異。
如不服本判決，應於送達後十日內，向本院提出上訴狀（應附繕本）。
                                      書記官
中      華      民      國    九十      年      五      月     十四     日


司法院資訊處製作；財團法人民間司法改革基金會備份。
